【裁判字號】    97,交聲,1434
【裁判日期】    971028
【裁判案由】    違反道路交通管理處罰條例聲明異議
【裁判全文】
臺灣桃園地方法院交通事件裁定        97年度交聲字第1434號
原處分機關  交通部公路總局新竹區監理所
異  議  人  甲○○
即受處分人
上列異議人因違反道路交通管理處罰條例案件，不服原處分機關
交通部公路總局新竹區監理所中華民國97年8 月13日桃監裁罰字
第裁52-DB0000000號裁決，向本院聲明異議，本院裁定如下：
    主  文
原處分撤銷。
甲○○汽車駕駛人，行經有燈光號誌管制之交岔路口闖紅燈，處
罰鍰新臺幣壹仟捌佰元，並記違規點數點。
    理  由
一、原處分意旨略以：異議人即受處分人甲○○，於民國97 年1
    月30日上午10時43分駕駛5FP-733 號重型機車，行經桃園縣
    桃園市○○路○ 段復興路口，為桃園縣政府警察局桃園分局
    武陵派出所員警，依道路交通管理處罰條例第53條第1項「
    汽車駕駛人，行經有燈光號誌管制之交岔路口闖紅燈者」之
    規定，當場舉發並填掣桃警局交字第DB0000000 號舉發違規
    通知單，且異議人即受處分人未於舉發違規通知單上所載應
    到案日期97年2 月20日前到案申訴或自行繳納罰鍰，原處分
    機關乃於97年8 月13日桃監裁罰字第裁52-DB0000000號違反
    道路交通管理事件裁決書，依道路交通管理處罰條例第53條
    第1 項、第63條、道路交通管理事件統一裁罰基準及處理細
    則第43 條、第44 條、第67條規定舉發受處分人未依應到案
    期限繳納罰鍰逾60日以上，裁處異議人罰鍰新臺幣（下同）
    4,500元，並記違規點數3 點。
二、異議意旨略以：伊當時騎車經過萬壽路3 段前面的第一個紅
    綠燈，當伊之機車騎過紅綠燈後，綠燈剛好轉換為黃燈，在
    騎到與紅綠燈距離150 公尺處，被一員警攔下，此時黃燈早
    已轉換為紅燈，員警便要開單舉發，伊不服，拒簽舉發違規
    通知單。然事後伊並未收到舉發違規通知單，直至97年8 月
    18日始收到裁決書，處罰鍰4,500 元，實不合理，爰聲明異
    議，請求撤銷上開處分云云。
三、經查：
（一）異議人雖辯稱伊進入號誌後始由綠燈轉為黃燈，於通過號
      誌後150 公尺處，號誌早已由黃燈轉為紅燈，始遭員警攔
      下開單舉發云云。惟證人即舉發員警張子鴻於本院調查時
      到庭證述：當時伊在萬壽路3 段桃園市往龜山鄉方向上的
      YAMAHA機車行與匯豐汽車間執行巡邏勤務，伊當時停在該
      處，見萬壽路與復興路路口，當時萬壽路方向上的號誌係
      紅燈，因此伊認定當時萬壽路上之車輛應不能行駛，然異
      議人闖紅燈，伊便吹哨以指揮棒將其攔停，異議人稱他並
      未闖紅燈，還要求伊開輕一點，伊說不可能。當時伊確實
      見異議人於號誌轉變成紅燈後才超越停止線且僅異議人之
      車輛行駛過來並無其他車輛跟著異議人一起過來。又伊當
      時係在機車優先行駛道之白線外側取締，就伊所站之位置
      可以清楚見到該路口之交通狀況且前方並無其他車輛或物
      品遮住伊之視線等語明確，並有庭呈之該路口現場圖、現
      場照片為憑，而證人就取締之經過證述綦詳，且其係執行
      交通勤務之員警，之前與異議人素不相識，並無仇怨，僅
      因服勤交通巡邏勤務，而偶然舉發本件違規而已，自無憑
      空捏造違規事實，藉此誣攀異議人之必要，足認證人張子
      鴻前開所述屬實，應可採信。綜上，本件事證明確，異議
      人之違規行為堪以認定。
（二）按違反道路交通管理事件統一裁罰基準及處理細則第11條
      第1項第1款規定：「當場舉發者，應填記駕駛人或行為人
      姓名、性別、出生年月日、地址、身分證統一編號及車主
      姓名、地址、車牌號碼、車輛種類。被查獲之駕駛人或行
      為人為受處分人時，應於填記通知單後將通知聯交付該駕
      駛人或行為人簽名或蓋章收受之；拒絕簽章者，仍應將通
      知聯交付該駕駛人或行為人收受，並記明其事由及交付之
      時間；拒絕收受者，應告知其應到案時間及處所，並記明
      事由與告知事項，視為已收受」，是受處分人若拒絕收受
      舉發違規通知單，而員警亦未依上開規定告知受處分人應
      到案時間及處所，並記明事由與告知事項者，自應另依法
      定送達程序進行送達，方為適法。再按處理違反道路交通
      管理事件，有關文書送達之規定，依行政程序法之規定，
      違反道路交通管理事件統一裁罰基準及處理細則第5 條定
      有明文。而送達由郵政機關送達者，以一般郵遞方式為之
      ，以郵務人員為送達人，並準用依民事訴訟法施行法第 3
      條訂定之郵政機關送達訴訟文書實施辦法；又郵政機關為
      送達時，不能依行政程序法第72、73條規定為送達者，得
      將文書寄存於送達地之郵政機關，並作送達通知書2 份，
      1 份黏貼於應受送達人住居所、事務所、營業所或其就業
      處所門首，另1 份交由鄰居轉交或置於該送達處所信箱或
      其他適當位置，以為送達，行政程序法第68、74條亦分別
      定有明文。再聲明異議案件之處理，除準用刑事訴訟法有
      關規定外，依本辦法之規定處理之，道路交通案件處理辦
      法第4條第1項復有明文，而送達文書，除本章有特別規定
      外，準用民事訴訟法之規定；寄存送達，自寄存之日起，
      經10日發生效力，刑事訴訟法第62 條、民事訴訟法第138
      條第2 項亦有規定。且寄存送達發生效力所應「經10日」
      期間，應自寄存日之翌日起算，最高法院94年7 月5 日94
      年度第1 次庭長、法官會議紀錄可資參酌。末按道路交通
      管理處罰條例第8條第2項規定：「違反本條例之行為，於
      裁決前，應給予違規行為人陳述之機會」；同條例第9 條
      第1 項另規定：「本條例所定罰鍰之處罰，行為人接獲違
      反道路交通管理事件通知單後，於15日內得不經裁決，逕
      依第92條第3 項之罰鍰基準規定，向指定之處所繳納結案
      ；不服舉發事實者，應於15日內，向處罰機關陳述意見；
      其不依通知所定期限前往指定處所聽候裁決，且未依規定
      期限繳納罰鍰結案或向處罰機關陳述意見者，處罰機關得
      逕行裁決之」。前開規定係違規行為人自動繳納罰鍰及裁
      決前陳述意見之權利，自須於應到案日期15日以前即將舉
      發違規通知單送達於抗告人，並在通知單上載明，以為保
      障抗告人陳述意見之權利。
（三）然查，本件舉發違規通知單經原舉發單位送交郵務機關向
      異議人戶籍所在地之「桃園縣龜山鄉○○路37巷29弄1號2
      樓」地址為送達，因未獲會晤應受送達之異議人本人，亦
      無受領文書之同居人、受僱人或應送達處所接收郵件人員
      ，乃於97年2月15日將該文書寄存於上址所轄之桃園龜山6
      支郵局，並作送達通知書2份，1份黏貼於應受送達人門首
      ，另1 份置於該受送達處所信箱或適當位置以為送達，自
      寄存送達之翌日起經10日即97年2 月25日始生合法送達效
      力，此有卷附原舉發單位寄存送達證書影本為憑。再觀以
      本件舉發違規通知單原載應到案日期係「97年2 月20日前
      」，然該舉發違規通知單自97年2 月25日始生合法寄存送
      達效力，且證人陳子鴻於本院調查時亦證述：伊當時有將
      違規事實告訴異議人，但是到案時間是在後來寄給違規人
      的舉發通知單上面有記載，不是伊可以確定的等語，復查
      無其他證據足證異議人於本件應到案期限前，已合法收悉
      該舉發通知單，是難認異議人於本件應到案期限前，已合
      法收受該舉發通知單而知悉應到案時間，自難期異議人有
      遵期到案之可能，以致其喪失於收受該通知單後15日內自
      動依最低額繳納罰鍰，或向處罰機關陳述不服意見，是原
      處分機關就此未予詳查，逕對異議人裁處最高額罰鍰，即
      非適法。
（四）基此，異議人因未合法收受舉發違規通知單而喪失自行到
      案繳納最低罰鍰之期限利益，此送達程序之瑕疵自不能歸
      責於異議人，故異議人所述之理由，雖屬無據，然原處分
      既有如上之瑕疵，爰依法撤銷原處分，另為適法之處理。
四、綜上所述，本件異議人確有駕駛其所有之車號5FP-733 號重
    型機車於前揭時、地違規闖紅燈之違規事實，堪以認定。惟
    本件舉發違規通知單於97 年2 月25 日始生合法寄存送達效
    力，顯已逾本件舉發違規通知單所載之應到案日期即97 年2
    月20日後，自不得以異議人逾越應到案期限而加重處罰，原
    處分機關遽以異議人逾越應到案期限60日以上，裁處法定最
    高額之罰鍰4,500 元，即有可議。異議人聲明異議之理由，
    雖非可採，惟原處分既有不當，自應由本院依法將原處分撤
    銷。另依道路交通管理處罰條例第53 條第1 項、第63條第1
    項第3 款及違反道路交通管理事件統一裁罰基準表，依法裁
    處法定最低額之罰鍰1,800元，並記違規點數3點。
五、據上論斷，應依道路交通管理處罰條例第87條第2 項、道路
    交通案件處理辦法第20條前段，裁定如主文。
中    華    民    國     97    年     10    月    28  日
                          交通法庭法  官  羅  國  鴻
以上正本證明與原本無異。
如不服本裁定，應於裁定送達後5 日內向本院提出抗告狀。
                                  書記官  戴  育  萍
中    華    民    國    97    年    11    月    5     日


司法院資訊處製作；財團法人民間司法改革基金會備份。
